【裁判字號】    85,台上,3948
【裁判日期】    850816
【裁判案由】    違反麻醉藥品管理條例
【裁判全文】
最高法院刑事判決                              八十五年度台上字第三九四八號
    上訴人  甲○○
右上訴人因違反麻醉藥品管理條例案件，不服台灣高等法院高雄分院中華民國八十四
年十月十二日第二審判決（八十四年度上訴字第一八九四號，起訴案號：台灣屏東地
方法院檢察署八十四年度偵字第二八九號），提起上訴，本院判決如左：
    主  文
原判決關於甲○○部分撤銷，發回台灣高等法院高雄分院。
    理  由
本件原判決認定上訴人甲○○曾因先後違反麻醉藥品管理條例案件，分別經法院判處
有期徒刑四月及七月確定，並於民國八十一年十二月十七日與八十三年四月十八日執
行完畢，仍未悔改。復基於營利之概括犯意，於八十三年九月間起，以毛重零點五公
克新台幣（下同）一千元至三千元不等之價額，向綽號「阿明」或「阿禿」者購入安
非他命，加以分裝，再先後於八十三年十二月十六日二十一時二十分許、同年月二十
二日十六時三十分許、同年月二十七日二十一時許，在屏東縣潮州鎮○○路一○九號
友人張勝惠租屋處，以毛重零點七公克一萬元價格，連續三次販賣安非他命予張勝惠
，圖取差價利益等情。因將第一審就上訴人被訴販賣化學合成麻醉藥品部分諭知無罪
之判決撤銷（上訴人被訴施用毒品部分，經初審判決無罪後，檢察官未提起上訴而告
確定），改判論處上訴人連續非法販賣化學合成麻醉藥品（累犯）罪刑，固非無見。
惟按審理事實之法院，對於被告有利及不利之證據，均應一律加以注意，依職權詳加
調查審認。又證據之取捨，及其證明力之判斷，固屬於事實審法院自由判斷，然此項
職權之行使，仍須不違背一般經驗法則與論理法則，否則即有違背證據法則之違法。
本件上訴人始終堅決否認有原判決事實欄所載之犯行，以伊僅有吸食安非他命之惡習
，所吸食安非他命，係向綽號「阿明」及「阿禿」兩人購買，八十三年十二月二十九
日二十二時三十分許，前往張勝惠租住處，係向張勝惠索取安非他命吸用，甫進門即
被埋伏警員攔下等語為辯。經查原判決認定上訴人有本件連續三次非法販賣安非他命
予張勝惠之情事，係以張勝惠迭次不利於上訴人之供述，為其主要之論據。但因張勝
惠係於八十三年十二月二十九日十九時許，在其上開租住處先遭警查獲非法吸用並持
有安非他命之犯行，張勝惠方供出向上訴人購買之來源（警卷第五至八頁）。而依麻
醉藥品管理條例第十三條之三規定，凡供出麻醉藥品來源因而破獲者，得減輕其刑，
原判決亦已適用上開規定，就張勝惠連續非法吸用化學合成麻醉藥品之犯行，予以減
輕其刑，故張勝惠有關安非他命來源係向上訴人連續購買之供述，關乎張勝惠得否減
輕其刑之適用，是其所為不利於上訴人之供述，與事實是否相符，自應經嚴格之證明
。第一審判決業已指出張勝惠於警訊及檢察官偵查中，就近二星期前所謂向上訴人購
買安非他命之時間，竟能將幾時幾分為清晰詳盡之供述，有違一般經驗法則，實難令
人置信。又張勝惠於警訊、檢察官偵查中及第一審調查時，咸供稱每次以一萬元價格
向上訴人購買「七公克」之安非他命（警卷第七頁反面、偵查卷第五頁反面、一審卷
第六頁反面），原審調查訊問時，張勝惠原否認有向上訴人購買安非他命情事（原審
卷第四十四頁），隨即改稱有向上訴人購買，而所稱：「以前我說一萬元七公克是錯
的，應該是零點七公克才對」一語，觀之該筆錄所載，又係事後補述增錄（原審卷第
四十五頁），張勝惠對此購買安非他命數量之重要事實，竟有如此懸殊之供述，其真
實性如何﹖已非無疑。又倘上訴人有如原判決所述每晚均至張勝惠租住處詢問張勝惠
有無缺少安非他命，何以上訴人於八十三年十二月二十九日二十二時三十分許被警攔
下盤查時，未被查獲有安非他命﹖檢察官於八十四年一月十日簽發搜索票指揮警察
前往上訴人住宅搜索時，亦無所獲﹖（偵查卷第五十五、五十六頁）。另警員於八十
三年十二月二十九日十九時前往張勝惠租住處，同時查獲吸用安非他命之吳美錦（第
一審判決論處罪刑確定）、連碧娘（檢察官移送另案併辦）二人，其中連碧娘係張勝
惠之女友，自八十三年十一月間起至被警查獲時止，始終與張勝惠同居該址，已據連
碧娘供明（警卷第十二頁反面、一審卷第七十八頁），吳美錦亦係連續在該址非法吸
用安非他命者（警卷第十頁），苟張勝惠所供向上訴人連續在該處購買安非他命等情
非虛，吳美錦、連碧娘二人似難謂為不知；何以其二人在第一審調查時，分別為張勝
惠未向上訴人購買安非他命等有利於上訴人之供述（一審卷第七十一、七十八頁）﹖
從而原判決關於上訴人部分，仍有殊多疑竇之處，原審未予詳查釐清真相，遽行改判
論處上訴人罪刑，自屬違背法令。上訴意旨，執以指摘原判決不當，尚難謂無理由，
應認關於上訴人部分，有發回更審之原因。
據上論結，應依刑事訴訟法第三百九十七條、第四百零一條，判決如主文。
中      華      民      國    八十五    年      八      月     十六     日
                              最高法院刑事第二庭
                                  審判長法官  施  文  仁
                                        法官  陳  炳  煌
                                        法官  張  淳  淙
                                        法官  洪  文  章
                                        法官  吳  昭  瑩
      右正本證明與原本無異
                                              書  記  官
中      華      民      國    八十五    年      八      月    二十一    日


司法院資訊處製作；財團法人民間司法改革基金會備份。
